【裁判字號】    90,上易,2877
【裁判日期】    901023
【裁判案由】    竊盜
【裁判全文】
臺灣高等法院刑事判決                            九十年度上易字第二八七七號
    上  訴  人
    即  被  告  己○○
右上訴人因竊盜案件，不服臺灣基隆地方法院八十九年度易字第一四０號，中華民國
九十年三月二十六日第一審判決（起訴案號：臺灣基隆地方法院檢察署八十九年度偵
字第五五七號、第七二七號）提起上訴，本院判決如左：
    主  文
原判決關於己○○部分撤銷。
己○○連續幫助竊盜，處有期徒刑陸月，如易科罰金以參佰元折算壹日。
    事  實
一、緣己○○明知戊○○（業經原審判處有期徒刑一年六月確定）意圖為自己不法之
    所有，欲以小貨車作為竊取他人物品後運送贓物之工具，竟基於概括之幫助犯意
    ，於八十九年一月二十四日（租期三日，八十九年一月二十七日還車）、八十九
    年一月二十九日（租期五日，八十九年二月三日還車），先後二次由其向不知情
    之游國正於台北市○○區○○路一九九號開設之「乙○○○」租用車號ＤＱ—四
    一七九號小貨車，交予戊○○作為竊取他人物品後運送贓物之工具。嗣戊○○即
    與綽號「阿成」及「阿葉」之姓名、年籍不詳成年男子，共同基於意圖為自己不
    法所有之概括犯意，連續結夥於如附表編號四至五所示之時間、地點，竊取如附
    表編號四至五所示之財物得手。嗣於八十九年一月二十五日十五時許，戊○○及
    「阿成」二人復在基隆市○○○路御華園工地竊取久峻公司置於該處之角鐵，甫
    得手時，即為警查獲，並當場扣得如附表編號六所示之贓物（已發還被害人），
    而「阿成」則乘隙逃逸。又戊○○因前揭犯行所竊得之贓物，均由戊○○以上開
    小貨車載往位於基隆市○○路二五三巷五二號專門收購廢五金、白鐵之金冠利金
    屬有限公司，並以每公斤新台幣（下同）十八元之代價，賣給不知為贓物之該公
    司負責人江高滿珍（業經原審判決無罪確定）二次。嗣於八十九年二月二日上午
    九時許，戊○○復載運竊得之贓物至金冠利金屬有限公司變賣時，為警當場查獲
    ，並於該公司扣得如附表編號一至四所示之贓物（均已發還被害人），並循線查
    知上情。
二、案經基隆市警察局第二分局報請臺灣基隆地方法院檢察署檢察官偵查起訴。
    理  由
一、訊據被告己○○矢口否認有何竊盜或幫助竊盜之犯行，辯稱：戊○○向伊說需要
    小貨車撿拾廢鐵，因為戊○○沒有駕照不能租車，才幫忙租車給他用，伊並未和
    他共同竊盜，也不知道他拿車子來偷東西等語，惟查：
  I、右揭事實業據被告戊○○於警察初訊及偵查時自白不諱，核與同案被告江高滿
      珍於警訊及偵審中供承附表編號四所示之贓物均係其向被告戊○○所購得，尚
      未轉賣，即為警於八十九年二月二日在其經營之「金冠利金屬公司」當場查獲
      等情相符。而附表所示贓物確係於附表所示時、地遭人竊取之事實，亦據證人
      即被害人丙○○、甲○○、丁○○、蔡萬錦、久峻公司代理人曹惠鶯於警訊時
      證述明確，並有贓物認領保管收據五紙在卷足憑。被告戊○○嗣於原審審理時
      翻異前供，否認涉有附表編號一至四之犯行，然查，被告戊○○所辯之情詞與
      共同被告江高滿珍之供述顯有出入，已屬可疑；參以被告戊○○自承係以切割
      器作為行竊工具（見八十九年度偵字第七二七號卷第二十三頁背面），如被告
      戊○○僅為附表編號五、六之犯行，則以該二次犯行所竊得之物品以觀，顯無
      使用切割器之必要，故被告戊○○之犯行顯非僅止於附表編號五、六之部分，
      甚為明確。自應以被告戊○○於警訊、偵查時之供述，及共同被告江高滿珍所
      供述之內容，且與事實相符，較為可採，其於原審審理時翻異前詞，所辯顯為
      飾卸之詞，不足採信。
  II、次查，被告己○○與被告戊○○二人間係朋友關係，其先後二次幫忙被告戊○○租車等情，業據證人游國正於原審及本院證述屬實，並有借用汽車切結書影
      本二紙附卷可稽，查被告戊○○先後竊盜之犯行，次數頻繁、時間緊接，且每
      次均使用被告己○○所租用之小貨車為工具，若謂被告己○○自始均認為被告
      戊○○確係用以撿拾廢鐵，誰能置信？顯見被告己○○於事先即已知悉被告戊○○欲以小貨車竊取他人之財物，仍予以助力租用小貨車以供被告戊○○犯罪
      之用。
  III、再，被告戊○○先後供稱被告己○○是否參與竊盜之犯行並不一致，其於警訊
      時供稱「於三天前（即八十九年一月二十五日竊取之三天前）我和朋友己○○
      行經中正路二三一號，商量二十五日前往竊取角鐵，因己○○今天要上班，所
      以臨時由我和志成前往行竊，並由我向己○○借該自小貨車載運」（八十九年
      一月二十五日警訊筆錄）、「我與綽號「阿成」及「阿葉」之男子共同於十天
      前（即八十九年二月二日接受訊問之十天前）至基隆八斗子漁港、台北縣野柳
      漁港及瑞芳工業區等地竊取漁船所使用之白鐵鍋及螺旋漿船用車心軸等物品」
      （八十九年二月二日訊問筆錄）、「在江高滿珍店內所查獲之白鐵鍋、白鐵管
      等物是我偷的，我與己○○及綽號「阿成」及「阿葉」下手偷的」（八十九年
      度偵字第七二七號卷第二十三頁）、「相片（偵查卷第四十六頁至四十八頁）
      之物是我與「阿成」及「阿葉」偷的，己○○沒有偷，我只有請他租車而已」
      （同上卷第四十二頁）、「己○○沒有一起去偷」（八十九年度偵字第五五七
      號卷第二十二頁、原審卷第一０二頁）等語，其先後所供已非一，參以警員蕭
      瑞平於原審亦證稱查獲時己○○沒有在場（原審卷第一四０頁）等情，自不能
      僅憑戊○○的片面供述，即認被告有參與共同竊盜之犯行。
  Ⅳ、綜上所述，被告己○○所辯顯係卸責之詞，委不足採。其所為事證明確，犯行
      堪以認定，應依法論科。
二、核被告己○○所為，係幫助戊○○竊取如附表編號四、五、六所示之物品而犯刑
    法第三百二十條第一項竊盜罪（因被告只知道戊○○要其租車供竊盜用，其並不
    知道戊○○尚與綽號「阿成」及「阿葉」者共同竊盜，自不能認其有幫助加重竊
    盜之意思）之幫助犯，檢察官認被告係與戊○○、綽號「阿成」及「阿葉」者共
    同竊盜，即有誤會，因係質的減縮，毋庸變更起訴法條。被告己○○先後二次幫
    助竊盜之犯行，時間緊接、方法相同、觸犯構成要件相同之罪，顯係基於概括犯
    意為之，應成立連續犯，依刑法第五十六條規定，以一罪論，並加重其刑。再被
    告所為僅及於予以助力之幫助階段，爰依法刑法第三十條第二項規定減輕其刑，
    並先加後減。
三、查刑法第四十一條原規定為：「犯最重本刑為三年以下有期徒刑之罪，而受六月
    以下有期徒刑或拘役之宣告者，因身體、教育、職業、或家庭之關係，執行顯有
    困難者，得以一元以上三元以下折算一日，易科罰金。」，嗣經修正為刑法第四
    十一條第一項：「犯最重本刑為五年以下有期徒刑之刑之罪，而受六個月以下有
    期徒刑或拘役之宣告者，因身體、教育、職業、家庭之關係或其他正當事由，執
    行顯有困難者，得以一元以上三元以下折算一日，易科罰金。但確因不執行所宣
    告之刑，難收矯正之效，或難以維持法秩序者，不在此限。併合處罰之數罪，均
    有前項情形，其應執行之刑逾六月者，亦同。」，及刑法施行法增訂第三條之一
    ：「刑法第四十一條之規定，中華民國九十年一月四日刑法修正施行前已裁判確
    定之處罰，未執行或執行未完畢者，亦適用之。未諭知得易科罰金之處罰者，亦
    同。」，於九十年一月十日公佈，於同年月十二日生效。本件被告犯罪後，法律
    業已變更，依刑法第二條第一項規定：「行為後法律有變更者，適用裁判時之法
    律。」，茲比較新舊刑法第四十一條之結果，自以修正後之法律對被告為有利。
四、原審據以論罪科刑原非無見，惟查I、被告之行為僅及於予以助力之幫助階段，
    並未參與竊盜，已如前述，原審論以被告己○○與戊○○及「阿成」、「阿葉」
    間，有犯意聯絡及行為分擔，為共同正犯，而連續共犯加重竊盜罪，即無所據，
    其事實認定、法則適用即有未恰，II、原審就易科罰金部分未及適用新法，同有
    未洽，理由亦有未盡完備，故被告上訴意旨否認犯罪雖無可採，然原判決既有上
    開可議之處，自應由本院撤銷改判。爰審酌被告所為犯行對社會治安之危害，並
    其智識程度、犯罪之目的、犯後之態度等一切情狀，量處如主文第二項所示之刑
    ，並諭知易科罰金之折算標準。
五、公訴人意旨另認被告己○○竊取之財物中，就被害人蔡萬錦部分，除附表編號三
  所示之贓物外，尚有船用鍋爐二個；被害人甲○○部分，除附表編號二所示之贓
    品外，尚有船用螺旋槳二十個、船用單軸心二十五支。訊據被告戊○○、己○○
    均堅決否認。經查：據共同被告江高滿珍供述，其未曾買受上開物品（見原審八
    十九年十二月二十一日訊問筆錄），且本件經警方查獲時，亦未扣得上開物品，
    是尚難僅憑被害人之指述，遽認被告竊取上開財物。惟公訴人認此部分與前開論
    罪科刑部分有實質上一罪之關係（即一次竊盜行為中同時竊取之財物），爰不另
    為無罪之諭知，又附表編號一、二及編號三部分，因戊○○之竊盜時間分別為八
    十八年十二月間、八十九年一月初、八十九年一月二十日，此三日行竊之時間並
    非被告租車之時間，戊○○顯非基於被告之助力而竊取他人財物，不得課被告以
    幫助犯之刑責，因此部分與檢察官認定係連續犯之裁判上一罪關係，亦不另為無
    罪之諭知，併此敘明。
據上論斷，應依刑事訴訟法第三百六十九條第一項前段、第三百六十四條、第二百九
十九條第一項前段，刑法第二條第一項前段、第五十六條、第三百二十條第一項、第
三十條第二項、第四十一條第一項，罰金罰鍰提高標準條例第一條前段、第二條，判
決如主文。
本案經檢察官郭啟東到庭執行職務。
中      華      民      國      九十      年     十     月    二十三    日
                              臺灣高等法院刑事第二十一庭
                                  審判長法  官  葉  騰  瑞
                                        法  官  莊  明  彰
                                        法  官  黃  國  忠
右正本證明與原本無異。
不得上訴。
                                        書記官  劉  貞  達
中      華      民      國      九十      年     十     月    二十四    日
附表
┌──┬────────┬──────────┬───┬────────┐
│編號│    犯罪時間    │      犯罪地點      │被害人│    所得財物    │
├──┼────────┼──────────┼───┼────────┤
│ 一 │八十八年十二月間│基隆市○○街基隆漁會│丙○○│白鐵管七支、白鐵│
│    │某日            │樓下                │      │板一塊          │
├──┼────────┼──────────┼───┼────────┤
│ 二 │八十九年一月初某│台北縣萬里鄉○○路新│甲○○│船用白鐵房駕駛台│
│    │日              │漁港防波堤處        │      │一個、白鐵鍋一個│
├──┼────────┼──────────┼───┼────────┤
│ 三 │八十九年一月二十│基隆市○○街二九巷一│蔡萬錦│船用鍋爐二個    │
│    │日上午八時許    │五０號（被害人公司）│      │                │
├──┼────────┼──────────┼───┼────────┤
│ 四 │八十九年一月三十│基隆市○○街基隆漁會│翁聰德│白鐵鍋一個、起網│
│    │一日晚上某時    │樓下旁空地          │      │器一個          │
├──┼────────┼──────────┼───┼────────┤
│ 五 │八十九年一月二十│基隆水產試驗所      │水產試│乙炔切割器一個  │
│    │五日            │                    │驗所  │                │
├──┼────────┼──────────┼───┼────────┤
│ 六 │八十九年一月二十│基隆市○○○路御華園│久峻公│角鐵約一噸      │
│    │五日下午三時    │工地                │司    ││
└──┴────────┴──────────┴───┴────────┘
附錄本案論罪科刑法條全文
刑法第三百二十條：
意圖為自己或第三人不法之所有，而竊取他人之動產者，為竊盜罪，處五年以下有期
徒刑、拘役或五百元以下罰金。
意圖為自己或第三人不法利益，而竊佔他人之不動產者，依前項之規定處斷。
前二項之未遂犯罰之。


司法院資訊處製作；財團法人民間司法改革基金會備份。
